【裁判字號】    97,抗,62
【裁判日期】    971124
【裁判案由】    侵權行為損害賠償
【裁判全文】
臺灣高等法院花蓮分院民事裁定            97年度抗字第62號
抗  告  人  甲○○
            丙○○
相  對  人  乙○○
相  對  人  新安東京海上產物保險股份有限公司
法定代理人  丁○○
上列抗告人與相對人間侵權行為損害賠償事件，對於中華民國97
年5月14日臺灣花蓮地方法院96年度重訴字第45號裁定不服，提
起抗告，本院裁定如下：
    主  文
抗告駁回。
抗告訴訟費用由抗告人負擔。
    理  由
一、抗告意旨略以：(一)本件公共危險案件，本件抗告人係依民法
    第184條、185條及188 條侵權行為法律關係請求相對人乙○
    ○損害賠償；(二)相對人乙○○涉犯公共危險罪，造成抗告人
    損害，相對人乙○○既投保意外責任險，相對人即保險人新
    安東京海上產物保險股份有限公司（下稱新安東京公司）須
    對抗告人損害負連帶賠償責任；(三)公共責任意外險係在民國
    86年9 月通過立法，故最高法院86年度台上字第2986號裁判
    不能於本件援引適用等語，為此請求撤銷原裁定，准為附帶
    民事訴訟云云。
二、本件經本院審理後，認為原審裁定駁回抗告人之聲請，於法
    並無違誤，應予維持，除引用原裁定理由外，另補充理由說
    明如下：
  (一)按因犯罪而受損害之人，以對於刑事被告及依民法負賠償責
    任之人請求回復其損害者為限，始得於刑事訴訟程序附帶提
    起民事訴訟，刑事訴訟法第487條第1項定有明文。又附帶民
    事訴訟，係因犯罪而受損害之人，為請求回復其損害，於刑
    事訴訟程序附帶提起之民事訴訟，故提起是項訴訟，須限於
    起訴之犯罪事實侵害個人私權，致生損害者，始得為之（最
    高法院86年度台上字第2986號裁判意旨參照）。刑事訴訟法
    第487條第1項所定附帶民事訴訟之被告，除刑事被告外，固
    兼及於依民法負損害賠償責任之人，惟附帶民事訴訟之原告
    所主張之共同加害人或依民法應負損害賠償責任之人，必以
    在刑事訴訟程序中經認定係共同侵權行為之人，或因刑事被
    告行為，無待於自己為任何行為，即當然負損害賠償責任之
    人，類如法定代理人，始堪以之為刑事附帶民事訴訟事件之
    被告，否則對之提起附帶民事訴訟，即難謂為合法。而附帶
    提起之民事訴訟，如不合於上開法條所定之要件者，縱於刑
    事庭依刑事訴訟法第504條第1項將附帶之民事訴訟移送於民
    事庭後，亦不得將關於民事訴訟之法規溯及於附帶提起民事
    訴訟之時而予適用，仍應認其起訴為不合法予以裁定駁回。
    本件抗告人所指「公共責任意外險」為強制保險乙節，與抗
    告人提起之附帶民事訴訟應遵照刑事訴訟法第487條第1項規
    定，乃屬二事。能否提起附帶民事訴訟，應依上開說明予以
    審酌，倘未合法，而其情形可以補正者，法院非不得依民事
    訴訟法第249 條規定，定期間先命補正，倘猶未能補正，法
    院即應裁定駁回。
  (二)次按，數人負同一債務，明示對於債權人各負全部給付之責
    任者，為連帶債務，無該項明示時，連帶債務之成立，以法
    律有規定者為限，民法第272條定有明文。是以連帶債務，
    必當事人間有明示或法律有規定始能成立，最高法院86年度
    台上字第386號、82年度台上字第112號等裁判可資參照。經
    查：抗告人於96年11月6日第一審刑事附帶民事訴訟起訴狀
    中訴之聲明為：乙○○、黃欣原及新安東京公司應給付丙○
    ○新台幣320萬400元；給付甲○○185萬5,000元。參酌起訴
    狀事實理由之記載，以及97年2月21日於原審言詞辯論筆錄
    內容，抗告人對上開3人請求損害賠償之依據分別為：1. 對
    黃欣原請求係依侵權行為之法律關係；2.對乙○○請求係因
    其為起火處房屋之承租人，未盡善良管理人之保管義務；3.
    對新安東京公司請求係因其為起火處房屋之保險公司。然抗
    告人於原審對乙○○主張依民法第434條請求損害賠償，抗
    告人甲○○並非起火處房屋之出租人，欠缺訴訟標的之法律
    關係，且縱使乙○○有重大過失致失火毀損租賃物，其與行
    為人黃欣原對出租人亦不負連帶損害賠償責任；又相對人新
    安東京公司對乙○○所為之給付係依據渠等所訂定之保險契
    約，並未與乙○○有明示或法定共同負連帶賠償責任，抗告
    人對相對人乙○○、新安東京公司之求償，均未符合附帶民
    事訴訟要件，即不能因此免徵裁判費，經原審法院於97年3
    月31日通知抗告人應補納裁判費，但抗告人未依限繳納裁判
    費，即屬欠缺民事起訴之要件。抗告意旨雖以其等對相對人
    乙○○請求損害賠償係依民法第188條僱用人連帶賠償責任
    ，然此非抗告人於原審所主張，且非96年花簡附民字第11號
    裁定移送之附帶民事訴訟裁判範圍，而新安東京公司應與乙
    ○○或黃欣原負連帶賠償責任等情，又未見抗告人提出足堪
    認定新安東京公司應負連帶賠償責任之明示意思或法律規定
    之依據；且乙○○及新安東京公司又非本件刑事訴訟程序中
    經認定係共同侵權行為之人，林宴渝並經台灣花蓮地方法院
    檢察署檢察官96年度偵字第875號處分不起訴，是以本件相
    對人乙○○及新安東京公司皆非適格之刑事附帶民事訴訟當
    事人，揆諸上開說明，自難認抗告人所請刑事附帶民事訴訟
    為合法，是以原審裁定，經核並無違誤，本件抗告為無理由
    ，應予駁回。
三、據上論結，應依民事訴訟法第495條之1第1項、第449條第1
    項、第95條、第78條、第85條第1項規定，裁定如主文。
中    華    民    國    97    年    11    月    24    日
                            民事庭審判長法  官  謝志揚
                                        法  官  賴淳良
                                        法  官  劉雪惠
以上正本係照原本作成。
如不服本裁定，得以本裁定適用法規顯有錯誤為理由，於10日內
由律師任訴訟代理人向本院提起再抗告。
                                        書記官  李德霞
中    華    民    國    97    年    11    月    24    日


司法院資訊處製作；財團法人民間司法改革基金會備份。
